【裁判字號】    95,交聲,1378
【裁判日期】    950830
【裁判案由】    交管條例聲異
【裁判全文】
臺灣板橋地方法院交通事件裁定        95年度交聲字第1375號
原處分機關  交通部公路總局臺北區監理所基隆監理站
異  議  人  甲○○
即受處分人
上列異議人因違反道路交通管理處罰條例案件，對於交通部公路
總局臺北區監理所基隆監理站於民國95年8 月2 日以基監字第裁
42-Z00000000-0號及42-Z00000000-0號所為之裁決處分（原舉發
案號：內政部警政署國道公路警察局94年5 月3 日公警局交字第
Z00000000 號），聲明異議，本院裁定如下：
    主  文
異議均駁回。
    理  由
一、本件原處分意旨略以：異議人即受處分人甲○○於民國94年
    5 月3 日下午4 時44分許，駕駛車牌號碼9599-HG 自用小客
    車，行經速限110 公里之國道3 號高速公路北向271 公里處
    ，經內政部警政署國道公路警察局第8 警察隊古坑分隊執勤
    警員以雷射測速槍測得上開車輛以時速132 公里之速度行駛
    ，超速22公里，而經警員攔停後發現異議人未帶駕照而當場
    舉發，因異議人逾應到案日期，且逾期申訴，經原處分機關
    依道路交通管理處罰條例第33條第1 項第1 款（裁決書漏引
    第1 款）、第25條第3 款及第63條第1 項第1 款，各裁處異
    議人罰鍰新臺幣（下同）6 千元，並記違規點數1 點及6 百
    元等語。異議意旨略以：舉發警員於車流量大之路段隨意攔
    停車輛，僅憑警員片面之詞指異議人超速行駛，卻未出示雷
    射測速槍，又因警員態度不佳，異議人在氣憤之情形下簽收
    舉發通知單，未察覺舉發通知單上記載異議人未帶駕照，警
    員之舉發與事實不符，為此聲明異議云云。
二、按汽車行駛於高速公路、快速公路或設站管制之道路，不遵
    使用限制、禁止、行車管制及管理事項之管制規則而有行車
    速度超過規定之最高速限行為者，處汽車駕駛人3 千元以上
    6 千元以下罰鍰；汽車駕駛人有駕駛汽車未隨身攜帶駕駛執
    照情形者，處3 百元以上6 百元以下罰鍰，並責令補辦登記
    、補照、換照或禁止駕駛；汽車駕駛人有第33條第1 項情形
    者，除依原條款處罰鍰外，並予記違規點數1 點，94年12月
    28日修正公布、95年7 月1 日施行之道路交通管理處罰條例
    第33條第1 項第1 款、第25條第3 款及第63條第1 項第1 款
    分別定有明文。又按行為後法律或自治條例有變更者，適用
    行政機關最初裁處時之法律或自治條例；但裁處前之法律或
    自治條例有利於受處罰者，適用最有利於受處罰者之規定，
    行政罰法第5 條亦定有明文。
三、經查：
(一)、本件異議人違規行為終了後，道路交通管理處罰條例第33條
    第1 項、第25條及第63條業於94年12月28日修正公布，並經
    行政院以院臺交字第0950087685號令定於95年7 月1 日施行
    。經比較上開條文修正前後之規定，其罰鍰額度及記點規定
    均屬相同，依前揭行政罰法第五條之「從新從輕」規定，原
    處分機關裁處時上開規定既已修正，即應適用修正後之規定
    ，合先敘明。
(二)、本件異議人即受處分人甲○○於94年5 月3 日下午4 時44分
    許，駕駛車牌號碼9599-HG 自用小客車，行經速限110 公里
    之國道3 號高速公路北向271 公里處，經內政部警政署國道
    公路警察局第8 警察隊古坑分隊執勤警員以雷射測速槍測得
    上開車輛以時速132 公里之速度行駛，超速22公里，且經警
    員攔停後發現異議人未帶駕照而當場舉發，因異議人逾應到
    案日期，且逾期申訴，經原處分機關依道路交通管理處罰條
    例第33條第1 項第1 款（裁決書漏引第1 款）、第25條第3
    款及第63條第1 項第1 款，各裁處異議人罰鍰6 千元及6百
    元，並記違規點數1 點等情，有內政部警政署國道公路警察
    局公警局交字第Z00000000 號舉發違反道路交通管理事件通
    知單影本、內政部警政署國道公路警察局第8 警察隊95年6
    月22日公警8 交字第0950871201號書函影本及交通部公路總
    局臺北區監理所基隆監理站基監字裁42-Z00000000-0號、42
    -Z00000000-0違反道路交通管理事件裁決書各乙紙在卷可憑
    。
(三)、按交通警員製單舉發違反道路交通處罰條例所列之違規事實
    ，本質上為行政處分，係公務員基於職務上權力，依法就特
    定之具體事件所為具有公法上效果之單方行政行為，基於公
    務員為公法上行為具有公信力之原則，該行政處分當可被推
    定為真正。反之，若謂公務員一切行政行為均需預留證據以
    證其實，則國家行政勢必窒礙難行；況於未裝設自動測速感
    應攝影器材路段，就高速行駛等一瞬間突發之交通違規行為
    ，因員警並無足夠時間能於發現後及時攝影取證，事實上亦
    僅能仰賴舉發員警依測速槍目視為之，別無其他舉證之可能
    ，如無其他證據顯示舉發員警有誤認或故意構陷之情事時，
    尚難以舉發員警無法提出其他證據佐證，即認其所述不可採
    信，否則該未裝設自動測速感應攝影儀器之路段，豈非陷入
    駕駛人得任意超速違規之狀態，自非妥適。據此，刑事訴訟
    法就犯罪證據有關之規定中與屬行政秩序罰之交通違規裁罰
    本質不合之部分，自不在準用之例。從而，異議人既未就執
    勤員警之舉發有誤提出相關證據以供調查，本院經查亦無任
    何證據足資證明其有捏造事實違法取締之情事，則執勤員警
    本其維護交通秩序、安全職責所為之舉發，自應受到合法、
    正確之推定。本件舉發警員所使用之雷射測速槍係國外進口
    之先進測速科學儀器，既經本國法院認證，應可確信其準確
    度，且警員當場於舉發通知單記載「(1)經雷射槍測定時速13
    2 公里，限速110 公里，超速22公里（測距353 公尺）。(2)
    未帶駕照駕車。」等文字，已盡其所能詳述現場情形；何況
    異議人亦於舉發通知單收受通知聯者簽章欄上簽名確認，應
    不致憑空捏造，且假設異議人並未當場看清楚上開記載，為
    何於收受舉發通知單後未立即申訴，而於逾應到案日期1年
    後才提出申訴？則異議人事後空言否認前開違規行為，所辯
    尚無足採。
(四)、綜上，本件違規事證明確，異議人逾應到案日期，揆諸前揭
    說明，原處分機關援引首揭規定，裁處異議人最高額罰鍰6
    千元，並記違規點數1 點及6 百元，於法並無違誤或不當之
    處，應予維持，本件異議為無理由，應予駁回。
據上論結，應依道路交通案件處理辦法第19條，裁定如主文。
中    華    民    國    95    年    8     月    30    日
                  交通法庭 法  官 曾正耀
以上正本證明與原本無異
如不服本裁定應於送達後5日內向本院提出抗告狀
                           書記官  陳淑怡
中    華    民    國    95    年    8     月    30    日


司法院資訊處製作；財團法人民間司法改革基金會備份。
